【裁判字號】    98,交聲,112
【裁判日期】    980117
【裁判案由】    聲明異議
【裁判全文】
臺灣高雄地方法院交通事件裁定      98年度交聲字第112號
原處分機關  高雄市政府交通局
法定代理人  王國材
異  議  人
即受處分人  甲○○
上列異議人即受處分人因違反道路交通管理處罰條例案件，對於
高雄市交通事件裁決所97年11月28日所為之處分（原處分：高市
交裁字第裁32-B00000000號），聲明異議，本院裁定如下：
    主  文
異議駁回。
    理  由
一、本件原處分機關高雄市政府交通局係以：異議人即受處分人
    甲○○（下稱異議人）未領有駕駛執照，而騎乘車牌號碼
    XIO-539 號重型機車，於民國91年9 月13日上午8 時30分許
    ，在高雄市○○路、榮耀路路口，紅燈亮時越線停車，員警
    當場舉發「無照駕駛及紅燈亮時越線停車」，經填掣高市警
    刑字第B00000000 號舉發違反道路交通管理事件通知單，因
    異議人未依規定辦理結案，依道路交通管理處罰條例第21條
    第1 項第1 款、第60條第2 項第3 款、違反道路交通管理事
    件統一裁罰基準及處理細則第44條，於97年11月28日以高市
    府交裁字第裁32-B00000000號裁決書，以「未領有駕駛執照
    駕車及不遵守道路交通標線指示」之舉發違規事實，裁處異
    議人罰鍰新台幣（下同）11,400元。
二、聲明異議意旨略以：上開違規行為距裁處之時已6 年餘，不
    得再予處罰等語。
三、按公法上請求權，係指公法上權利義務主體相互間，基於公
    法，一方得請求他方為特定給付之權利，包括人民對行政機
    關之公法上請求權及行政機關對人民之公法上請求權2 種情
    形，則行政程序法第131 條第1 項「公法上之請求權，除法
    律有特別規定外，因5 年間不行使而消滅」，為就有關公法
    上請求權消滅時效之規定，即「已發生」且得行使之公法上
    請求權，因經過法定期間不行使，致使該請求權消滅之規定
    ；而行政罰法第27條第1 項「行政罰之裁處權，因3 年期間
    之經過而消滅」，乃裁處權時效之規定，所謂裁處權，係國
    家對違反行政法上義務者得課處行政罰之權利，屬形成權，
    非公法上請求權，準此，裁處權時效並非公法上請求權消滅
    時效；故行政程序法第131 條之消滅時效與行政罰法第27條
    第1 項之裁處權時效規定係屬2 事甚明，從而，行政罰法違
    規行為之裁處，自不適用行政程序法第131 條第1 項規定，
    此有臺中高等行政法院96年度訴字第196 號判決意旨可資參
    照。又行政罰之裁處權，因3 年期間之經過而消滅；前項期
    間，自違反行政法上義務之行為終了時起算，但行為之結果
    發生在後者，自該結果發生時起算；本法施行前違反行政法
    上義務之行為應受處罰而未經裁處，於本法施行後裁處者，
    除第15條、第16條、第18條第2 項、第20條及第22條規定外
    ，均適用之；前項行政罰之裁處權時效，自本法施行之日起
    算，行政罰法第27條第1 項、第2 項、第45條第1 項、第2
    項分別定有明文，而行政罰法係於94年2 月5 日制定公布，
    並自公布1 年後施行，則95年2 月5 日前違法行為已終止違
    規行為之行政罰裁處權，除該法第15條、第16條對私法人、
    私法組織違法處罰，第18條第2 項裁處是否受法定罰鍰最高
    額限制，第20條不當得利之追繳，第22條沒入限制等規定外
    ，其時效期間為3 年，且自96年2 月6 日起算，。
四、本件異議人在上開時間、地點確有無照駕駛及越線停車之違
    規行為，此有舉發違反道路交通管理事件通知單1 份附卷可
    稽，且為異議人所不爭執，則異議人確有上開原處分機關所
    指「未領有駕駛執照駕車及不遵守道路交通標線指示」之違
    規事實，應可認定。而行政罰法違規行為之裁處不適用行政
    程序法第131 條第1 項時效之規定，且本件為96年2 月5日
    行政罰法施行前違法行為已終止之違規行為，則原處分機關
    在行政罰法施行後3 年內之97年11月28日，對異議人為本件
    之裁罰，依上所述，自難認裁罰之時效已消滅，異議人所辯
    原處分機關不得再予裁罰，自無可採。
五、次按；汽車駕駛人未領有駕駛執照駕駛小型車或機器腳踏車
    者，處6,000 元以上12,000元以下罰鍰，並當場禁止其駕駛
    ；汽車駕駛人駕駛汽車不遵守道路交通標誌、標線、號誌之
    指示者，處900 元以上1,800 元以下罰鍰，道路交通管理處
    罰條例第21條第1 項第1 款、第60條第2 項第3 款分別定有
    明文。本件異議人既有未領有駕駛執照駕車及不遵守道路交
    通標線指示之違規行為，且尚未罹於上開行政罰法所規範之
    裁罰時效，原處分機關依上開規定對異議人予以裁罰，依法
    即無不合，且裁罰金額經核亦合於違反道路交通管理事件統
    一裁罰基準及處理細則第44條、違反道路交通管理事件統一
    裁罰基準表之規定，裁量尚屬允洽，從而原處分機關所為之
    裁罰，並無不法或不當，本件異議為無理由，應予駁回。
六、據上論斷，應依道路交通案件處理辦法第19條，裁定如主文
    。
中    華    民    國    98    年    1     月    17    日
                    交通法庭    法  官  鄭峻明
以上正本證明與原本無異。
如不服本裁定應於送達後5日內向本院提出抗告狀。
中    華    民    國    98    年    1     月    17    日
                                書記官  顏宗貝


司法院資訊處製作；財團法人民間司法改革基金會備份。
